【裁判字號】    92,訴,1831
【裁判日期】    921230
【裁判案由】    損害賠償
【裁判全文】
臺灣臺中地方法院民事判決  九十二年訴字第一八三一號
    原      告  乙○○
    被      告  壬○○
                戊○○
                庚○○
                己○○
                丙○○
                癸○○
                甲○○
                辛○○
                丁○○
右當事人間請求損害賠償事件，本院於民國九十二年十二月十九日言詞辯論終結，判
決如左：
    主      文
被告應連帶給付原告新台幣捌拾柒萬肆仟元。
訴訟費用由被告連帶負擔。
    事      實
甲、原告方面：
一、聲明：求為判決如主文所示。
二、陳述：
（一）被告戊○○於民國九十一年一月間，夥同其他不詳年籍姓名之成年人，共同虛
      以「香港威仕登洋酒集團」、「奧莉薇國際精品館」、「帝豪鐘錶公司」、「
      美亞國際教育機構」、「喜來登鐘錶公司」、「星光通訊科技集團」、「新星
      通訊科技集團」等公司名義，組成刮刮樂詐騙集團，被告壬○○、庚○○、己○○、丙○○、癸○○、甲○○、辛○○等八人則分別於九十一年四月底至同
      年六月間，先後加入參與上開刮刮樂詐騙集團，被告壬○○負責集中保管贓款
      、收購人頭帳戶，將贓款交予戊○○及不詳姓名之上手，戊○○負責申請收購
      人頭電話、申請收購人頭帳戶、寄送海報、收取贓款，將贓款轉交不詳姓名之
      上手，其餘被告甲○○、己○○、庚○○、丙○○、癸○○、辛○○均負責提
      領贓款而後轉交給壬○○等工作。被告等人以其等預先取得如附表一所示之金
      融機構人頭帳戶，又以刊登廣告收購之方式取得0000000000號等電
      話作為與被害人聯絡之用，再將上述電話設定轉接至多線行動電話，並製作上
      開虛偽公司不實之刮刮樂抽獎廣告，及偽以立明法律事務所律師「張立明」名
      義製作中獎通知書、見證證明書，連續寄發刮刮樂廣告紙及中獎通知書與見證
      證明書予不特定之人，偽稱可刮中獎金或獎品，使收受該刮刮樂廣告之人誤認
      自己確已中獎，而被害人誤以為刮中彩金或獎品後，打電話查詢時，接聽電話
      之成員即向被害人詐稱需繳交稅金或保證金，始能領取彩金等不實藉口，要求
      被害人匯款，俟被害人依約匯款至附表一所示之帳戶之後，其等即再向被害人
      詐稱被害人並非會員，需先繳交會員費等，始能領取彩金等不實藉口，要求被
      害人再匯款，待被害人依約匯款後，其等又詐稱上開公司幫被害人簽注香港賽
      馬協會比賽，博得彩金，需繳交稅金、會費、見證費、保管費、匯差等等不實
      名目，要求被害人匯款。原告於九十一年七月二十日因刮中上開集團所印製之
      刮刮樂彩券所載獎品，依廣告紙所留之聯絡電話打電話向該等集團查詢時，遭
      該集團成員佯稱中獎一千多萬元彩金，但須加入會員並繳交會費後，始能領取
      獎品或彩金等語，原告不疑有他，而先後於九十一年七月二十三日匯款六萬元
      、五萬元及四萬元，同年月二十四日匯款四萬元、二十五萬六千五百元，同年
      月二十五日匯款四十二萬七千五百元，共計八十七萬四千元至被告集團預先備
      妥分別以孫明德名義開立之高雄林華郵局第四十二支局帳號00000000
      000000號帳戶、黃天富名義開立之郵局帳號000000000000
      00號帳戶及黃進明名義開立之郵局帳號00000000000000號帳
      戶內，以此方式詐騙原告現金，原告因而受有八十七萬四千元之財產損害。
（二）本件原告因被告壬○○等九人與其餘姓名年籍不詳之訴外人共同籌組上開詐騙
      集團之詐騙行為，受有八十七萬四千元之損害，爰依侵權行為之法律關係提起
      本件訴訟，請求判決命被告壬○○等九人連帶給付原告八十七萬四千元。
三、證據：提出郵政國內匯款執據六份、帝豪鐘錶公司刮刮樂彩券及投資投注證明書
    各二份、高雄市政府警察局苓雅分局函、寶登企業股份有限公司信封各一份為證
    。
乙、被告方面：被告壬○○、庚○○、己○○、丙○○、辛○○、甲○○、丁○○經
    合法通知均未於期日到場，亦未提出任何書狀作何聲明或陳述。被告戊○○、癸○○則分別為：
一、聲明：求為判決駁回原告之訴。
二、陳述：
（一）被告戊○○部分：其固為刮刮刮樂詐騙集團之成員，且參與本件詐騙原告之行
      為，但詐騙使用之廣告單、海報等資料其不曾看過，也不清楚由何人負責。
（二）被告癸○○部分：其係受朋友即被告壬○○之請託代為領款，其並不知道壬○○是詐騙集團成員，亦未參與該詐騙集團。
    理      由
一、被告壬○○、戊○○、庚○○、己○○、丙○○、甲○○、辛○○、丁○○等八
    人經合法通知，未於言詞辯論期日到場，核無民事訴訟法第三百八十六條所列各
    款事由，爰依原告之聲請，由其一造辯論而為判決。
二、按訴狀送達後，原告不得將原訴變更或追加他訴。請求之基礎事實同一者及擴張
    或減縮應受判決事項之聲明者，不在此限。民事訴訟法第二百五十五條第一項第
    二款、第三款分別定有明文。本件原告起訴狀請求被告壬○○給付八十七萬四千
    元等語。嗣於本院審理時，追加其餘被告戊○○、庚○○、己○○、丙○○、癸○○、甲○○、辛○○、丁○○與被告壬○○連帶給付八十七萬四千元，其基礎
    事實均係基於被告等人所參與之詐騙集團共同對原告之詐騙行為，並擴張聲明請
    求被告等人連帶負賠償責任，原告追加被告連帶給付部分，係擴張應受判決事項
    及請求之基礎事實同一，參諸首揭規定，應予准許，併先敘明。
三、原告起訴主張：被告戊○○等人於九十一年一月間起至同年六月間，分別組成及
    參與虛以「香港威仕登洋酒集團」、「奧莉薇國際精品館」、「帝豪鐘錶公司」
    、「美亞國際教育機構」、「喜來登鐘錶公司」、「星光通訊科技集團」、「新
    星通訊科技集團」等公司名義所組成刮刮樂詐騙集團，由被告被告壬○○負責集
    中保管贓款、收購人頭帳戶，將贓款交予戊○○及不詳姓名之上手，戊○○負責
    申請收購人頭電話、申請收購人頭帳戶、寄送海報、收取贓款，將贓款轉交不詳
    姓名之上手，其餘被告甲○○、己○○、庚○○、丙○○、癸○○、辛○○均負
    責提領贓款而後轉交給壬○○等工作。以刊登廣告收購之方式取得000000
    0000號等如附表一所示之電話作為與被害人聯絡之用，再將上述電話設定轉
    接至多線行動電話，並製作上開虛偽公司不實之刮刮樂抽獎廣告，及偽造律師「
    張立明」名義製作中獎通知書、見證證明書，連續寄發刮刮樂廣告紙及中獎通知
    書與見證證明書予不特定之人，偽稱可刮中獎金或獎品，使收受該刮刮樂廣告之
    人誤認自己確已中獎，而被害人誤以為刮中彩金或獎品後，打電話查詢時，接聽
    電話之成員即向被害人詐稱需繳交稅金或保證金，始能領取彩金等不實藉口，要
    求被害人匯款，俟被害人依約匯款至附表一所示之帳戶之後，其等即再向被害人
    詐稱被害人並非會員，需先繳交會員費等，始能領取彩金等不實藉口，要求被害
    人再匯款，待被害人依約匯款後，其等又詐稱上開公司幫被害人簽注香港賽馬協
    會比賽，博得彩金，需繳交稅金、會費、見證費、保管費、匯差等等不實名目，
    要求被害人匯款，而為詐騙行為。原告於九十一年七月二十日因刮中上開集團所
    印製之刮刮樂彩券所載獎品，依廣告紙所留之聯絡電話打電話向該等集團查詢時
    ，遭該集團成員佯稱中獎一千多萬元彩金，但須加入會員並繳交會費後，始能領
    取獎品或彩金等語，原告不疑有他，而分別於九十一年七月二十三日匯款六萬元
    、五萬元、四萬元，同年月二十四日匯款四萬元、二十五萬六千五百元，同年月
    二十五日匯款四十二萬七千五百元，共計八十七萬四千元至被告集團預先備妥之
    孫明德名義開立之高雄林華郵局第四十二支局帳號0000000000000
    0號帳戶、黃天富郵局帳號00000000000000號帳戶及黃進明郵局
    帳號00000000000000號帳戶內，以此方式詐騙原告現金，原告因
    而受有八十七萬四千元之財產損害等語。被告壬○○、庚○○、己○○、丙○○
    、辛○○、甲○○、丁○○經合法通知均未於期日到場，亦未提出任何書狀作何
    聲明或陳述。被告戊○○自承參與本件詐騙集團，並有詐騙原告之匯款等語。被
    告癸○○則以：其係受朋友委託代為領款，並無參與詐騙集團為詐騙行為等語。
四、按當事人主張之事實，經他造於準備書狀內或言詞辯論時或在受命法官、受託法
    官前自認者，無庸舉證。復按當事人對於他造主張之事實，於言詞辯論時不爭執
    者，視同自認；當事人對於他造主張之事實，已於相當時期受合法之通知，而於
    言詞辯論期日不到場，亦未提出準備書狀爭執者，準用第一項之規定，民事訴訟
    法第二百七十九條第一項、第二百八十條第一項、第三項分別定有明文。查本件
    被告戊○○自認參與詐騙集團詐騙原告八十七萬四千元（見本院九十二年十一月
    十三日準備程序筆錄）。又原告主張被告壬○○、庚○○、己○○、丙○○、甲○○、辛○○、丁○○等七人參與詐騙集團共同詐騙原告八十七萬四千元等語，
    業據原告提出郵政國內匯款執據六份、帝豪鐘錶公司刮刮樂彩券及投資投注證明
    書各二份、高雄市政府警察局苓雅分局函、寶登企業股份有限公司信封各一份為
    證，核屬相符。而被告壬○○、庚○○、己○○、丙○○、甲○○、辛○○、丁○○等七人受本院相當時期合法之通知，於言詞辯論期日既未到場爭執，復未提
    出任何書狀爭執，依前揭規定，亦應視同自認，堪信原告之主張為真實。
五、被告癸○○自承其有提領系爭詐騙集團使用帳戶之款項，惟辯稱其係受壬○○委
    託代為領款，並無參與詐騙行為等語。經查，被告壬○○分別於警詢及檢察官偵
    查時供陳：癸○○等人均有參與該詐騙集團，我安排癸○○等人負責領錢，每月
    固定支薪七、八萬元，癸○○等人領錢之後把錢交給我。癸○○是九十一年六、
    七月間參與，甲○○、丙○○與癸○○負責一組。我只負責通知持有帳戶之人提
    款，提領的地點由癸○○等人自行決定，他們平日就負責在各地待命提領贓款，
    領錢的地方多在嘉義以北新竹以南。後來我便直接將作案聯絡用電話（公機）交
    給甲○○他們，由集團上層的人直接指示他們領款。癸○○等人領完錢後便會將
    當日所有提領之贓款交給我，由我集中並作帳等語明確（見臺灣臺中地方法院檢
    察署九十一年度他字第一八七九號卷第二二六至二二八頁、臺灣臺中地方法院檢
    察署九十二年度逕搜字第二號卷第二十至三一頁）；被告庚○○於檢察官偵查時
    供稱：其自九十一年三月起至同年九月初參與詐騙集團，癸○○也是負責集團之
    領錢工作等語明確（見臺灣臺中地方法院檢察署九十一年度他字第一八七九號卷
    第二三九、二四○頁）；被告己○○於警詢及檢察官偵查時之供陳：其自九十一
    年初起參與詐騙集團，其與綽號阿明之男子一組，癸○○也是詐騙集團成員，與
    丙○○、甲○○為另一組，均負責領錢工作等語（見同前九十一年度他字第一八
    七九號偵查卷第二三六頁及內政部警政署刑事警察局刑案偵查卷九十二年一月十
    五日警詢筆錄）；丙○○於警詢及檢查官偵查中陳稱：其自九十一年九月起至同
    年十二月初參與詐騙集團，癸○○是壬○○請來負責領錢，其與癸○○等人都曾
    搭乘租來之車一起去領錢等語（見同前九十一年度他字第一八七九號偵查卷第二
    三四頁及內政部警政署刑事警察局刑案偵查卷九十二年一月十五日警詢筆錄）。
    足徵被告癸○○與其餘被告丙○○、甲○○為一組，多次負責至各地提領詐騙集
    團詐騙所得款項後，將款項交付被告壬○○等情明確，且依被告丙○○所述，被
    告癸○○亦曾多次與丙○○等人一同領錢，並將款項交由被告壬○○，是如被告
    癸○○僅係臨時受被告壬○○所託領款，衡情自無與其他人一同領取之必要，顯
    見被告癸○○所辯只受被告壬○○請託領款，並不知該款項為贓款，亦無參與該
    刮刮樂詐騙集團等語，為事後卸責之詞，不足憑採。且被告壬○○等人上開詐欺
    取財犯行，業經本院判決被告戊○○有期徒刑四年、被告壬○○有期徒刑四年六
    月、其餘被告庚○○、己○○、丙○○、癸○○、甲○○各有期徒刑二年六月、
    被告辛○○有期徒刑二年十月、被告丁○○有期徒刑四月在案，並有本院九十二
    年度重訴字第一三四一號刑事判決在卷可資佐證。本院依前述調查證據之結果，
    堪認原告此部分之主張為真實。
六、按數人共同不法侵害他人之權利者，連帶負損害賠償責任；不能知其中孰為加害
    人者，亦同。造意人及幫助人，視為共同行為人。民法第一百八十五條定有明文
    。本件原告主張被告壬○○、戊○○、庚○○、己○○、丙○○、癸○○、甲○○、辛○○、丁○○等九人共同參與組成前開詐騙集團，並共同詐騙原告匯款八
    十七萬四千元至該詐騙集團所設立帳戶，原告因此受有損害等情，已如上述。從
    而，原告依侵權行為之法律關係，請求被告壬○○、戊○○、庚○○、己○○、
    丙○○、癸○○、甲○○、辛○○、丁○○等九人，應負共同侵權行為之連帶賠
    償責任等語，即屬有據。
七、從而，本件原告因遭被告壬○○、戊○○、庚○○、己○○、丙○○、癸○○、
    甲○○、辛○○、丁○○等九人所共同參與組成之前開詐騙集團詐騙，匯款八十
    七萬四千元至該詐騙集團所設立帳戶，而受損害等情，已如上述。則原告依侵權
    行為之法律關係，請求被告壬○○等九人連帶給付原告八十七萬四千元，為有理
    由，應予准許。
五、本件事證已臻明確，兩造其餘攻擊防禦方法及舉證，核與本件判決結果無影響，
    爰不逐一論述，附此敘明。
據上論結，本件原告之訴為有理由，依民事訴訟法三百八十五條第一項、第八十五條
第二項，判決如主文。
中      華      民      國    九十二    年     十二     月      三十    日
                                    臺灣臺中地方法院民事第四庭
~B    審判長法  官  張恩賜
~B          法  官  許秀芬
~B          法  官  戴博誠
右為正本，係照原本作成。
如對本判決上訴，須於判決送達後廿日內向本院提出上訴狀
中      華      民      國    九十二    年     十二     月      三十    日
~B      法院書記官  蔡秀珍


司法院資訊處製作；財團法人民間司法改革基金會備份。
